臺灣彰化地方法院刑事判決　　　　　　　　　　　　九十三年度訴字第一二五五號
　　公訴人　臺灣彰化地方法院檢察署檢察官
　　被　告　乙○○
右列被告因常業詐欺等案件，經檢察官提起公訴（九十三年度偵字第四九七三號），
本院判決如左：
    主      文
乙○○幫助連續意圖為自己不法所有，以恐嚇使人將本人之物交付，處有期徒刑伍月
，如易科罰金，以佰元折算壹日。
    事      實
一、乙○○華於民國九十二年間，因至ＰＵＢ舞廳玩樂消費，而認識真實姓名年籍不
    詳綽號「阿明」之成年男子。「阿明」以邀請乙○○喝酒之方式，向其借用提款
    卡，而乙○○雖預知如將金融帳戶提供他人使用，可能遭不法人士利用作為掩飾
    犯罪所得之工具，惟竟基於即使幫助他人取得犯罪利益，亦未違背其本意之想法
    ，在九十二年十二月初，向不知情之女友吳雅清借用一張提款卡（該卡係由新竹
    國際商業銀行竹蓮分行核發，帳戶號碼為第00000000000000號）
    ，隨即將提款卡交付「阿明」，並告知密碼。待「阿明」取得提款卡後，「阿明
    」即由自己或與其他具有犯意聯絡之人共同基於意圖為自己不法所有之概括犯意
    ，架設鳥網竊得他人飼養之賽鴿，再連續依鴿子所繫之腳環，於九十二年十二月
    九日分別聯絡飼主戊○○、己○○、庚○○、丁○○及丙○○等人，要求其等將
    贖款匯入前述帳戶內，否則將殺死賽鴿等語，致上述飼主心生畏懼，而分別至彰
    化縣彰化市第五信用合作社及誠泰商業銀行員林分行，各依歹徒指示匯入新台幣
    （下同）一萬四千元、九千零四元、一萬六千五百一十元、一萬二千元，及七千
    五百元，部分賽鴿於付款後即獲釋飛回，惟有部分賽鴿未返回。恐嚇者隨即於九
    十二年十二月九日分次以上述提款卡將贖款領走。至九十三年一月初，「阿明」
    始將提款卡返還乙○○，乙○○再交還其女友吳雅清。嗣警方依被害人匯入贖款
    之帳戶號碼等資料，循線查知上情。
二、案經彰化縣警察局鹿港分局報請台灣彰化地方法院檢察署檢察官偵查起訴。
    理      由
一、訊據被告乙○○固坦承向不知情之女友借用上述提款卡，且交付「阿明」使用，
    惟矢口否認有幫助犯罪之認識，並辯稱：「阿明」說有朋友要匯款給他，需使用
    提款卡，且因為「阿明」是外地人，才臨時向伊借，又請伊喝酒，所以就同意借
    卡云云。經查：(一)前揭00000000000000號之帳戶係由證人吳雅清
    向新竹國際商業銀行申請領用存摺及提款卡，而該提款卡曾於九十二年十二月初
    借給被告，至九十三年一月初才返還等情，業據證人吳雅清於警詢時陳述在卷，
    核與被告所述相符，並有該存摺封面影本及印鑑卡在卷可稽。(二)被害人戊○○、
    己○○、庚○○、丁○○及丙○○接獲歹徒以電話聯絡方式威脅付款，否則要殺
    死賽鴿後，均因心生畏懼而依指示匯入贖款等情，業據其等於警詢時陳述明確，
    並有前述吳雅清帳戶之交易明細表、戊○○以提款機匯款後留存之交易明細表、
    誠泰商業銀行員林分行九十三年三月二日誠泰銀員林字第三號函文（說明被害人
    庚○○之付款情形）及保證責任彰化縣彰化市第五信用合作社九十三年三月三日
    彰五信合社字第四九三號函文，暨隨函檢附之己○○、丁○○、丙○○匯款單在
    卷可稽。(三)由上述證據，可知有不明人士（可能是綽號「阿明」之成年男子，或
    其他不詳姓名人士）利用「阿明」向被告借用之提款卡，收取恐嚇賽鴿飼主所得
    之款項，被告雖辯稱無法預見該情事，惟衡諸一般社會生活經驗，帳戶若係正常
    使用，任何人均可自行向金融機構申請，而無須向別人借用，且此等以人頭帳戶
    取款之作案方式，經媒體廣為宣傳後，應已為社會大眾所週知，則衡以被告自陳
    具有國中學歷，曾經從事裝潢工作等情，應認其對於外界資訊之接受及判斷能力
    正常，是其對於提供提款卡可能幫助犯罪一節，自難諉為不知，況自動櫃員機係
    全國連線，提款者並無地域限制，被告竟辯稱「阿明」係外地人才有需要借提款
    卡，甚至其稱與「阿明」只認識一個月，不知「阿明」之真實姓名及聯絡方式云
    云，而竟願意交付提款卡供「阿明」使用將近一個月，凡此均有違常情，應認被
    告辯稱事先沒有犯罪認識云云，不可採信，是以犯罪者籍此取得不法所得，應無
    違背被告之本意。按刑法第十四條第二項規定：「行為人對於構成犯罪之事實，
    預見其發生而其發生並不違背其本意者，以故意論」，足認被告主觀上有幫助犯
    罪之故意。綜上，本件事證明確，被告犯行堪以認定。
二、查本案係由不明人士先架設鳥網竊得賽鴿後，再以電話聯絡飼主而實施恐嚇，惟
    卷內並無證據足以顯示係何人實施恐嚇，故除該名綽號「阿明」之成年男子之外
    ，是否另有共犯存在，尚非明確，且本案證據除顯示有上述五名被害人在同一天
    失竊賽鴿且遭恐嚇取財外，並無資料足以認定尚有其他被害者，是以犯罪者實際
    實施竊盜及恐嚇之次數、金額均無法判斷，自難以認定犯罪者有否恃此維生之常
    業犯意，從而起訴書記載上揭犯行有數名共犯，及犯罪者以此為常業等情，均似
    嫌速斷，依現存證據，僅能認定尚未到案之犯罪者係犯刑法第三百二十條第一項
    之普通竊盜罪，及同法第三百四十六條第一項之恐嚇取財罪，且所犯此二罪之間
    ，具有手段、目的之牽連關係，應從一重罪即恐嚇取財罪論斷。而被告將其女友
    之提款卡交付他人實施上述犯行，顯係基於幫助他人犯罪之故意，且其交付提款
    卡之行為，係屬刑法竊盜罪或恐嚇取財罪構成要件以外之行為，是核被告係幫助
    他人犯上述罪名之從犯，按刑法第三十條第二項規定：「從犯之處罰，得按正犯
    之刑減輕之」，爰就被告所涉犯行，依刑法第三百四十六條第一項恐嚇取財罪之
    規定減輕其刑。起訴書誤載被告係犯刑法第三十條第一項、第三百四十條之幫助
    常業詐欺罪，此部分業經蒞庭檢察官當庭更正起訴法條為幫助恐嚇取財罪（參見
    刑事訴訟法第二百七十三條第一項第一款），故無庸另行變更起訴法條。又刑法
    第三百四十六條之恐嚇取財罪非屬洗錢防制法第三條所規定之「重大犯罪」，是
    以被告之行為即難認符合洗錢防制法第九條第一項之構成要件，起訴書記載被告
    觸犯洗錢防制法第九條第一項之罪，亦有未洽，惟起訴書認為此部分與前揭幫助
    恐嚇取財犯行之間，有牽連犯之裁判上一罪關係，爰不另為無罪之諭知，附此敘
    明。爰審酌被告雖無前案紀錄，素行良好，惟提供帳戶供他人犯罪使用，致被害
    人各受有前述損害，且否認犯行，態度不佳，暨參酌被告具有國中教育之智識程
    度、父母從事勞力工作以維持家計之生活背景等一切情狀，量處如主文所示之刑
    ，並諭知易科罰金之折算標準，以示懲戒。
據上論斷，應依刑事訴訟法第第二百九十九條第一項前段，刑法第三十條第一項、第
二項、第五十六條、第三百四十六條第一項、第四十一條第一項前段，罰金罰鍰提高
標準條例第一條前段、第二條，判決如主文。
本案經檢察官甲○○到庭執行職務。
中      華      民      國      九十四      年      一    月    二十    日
                                臺灣彰化地方法院刑事第三庭
                      審判長法官  余  仕  明
                                    法      官  簡  婉  倫
                                    法      官  黃  玉  齡
右正本證明與原本無異。
如不服本判決，應於判決送達後十日內，向本院提出上訴狀（須附繕本），上訴於台
灣高等法院台中分院。
告訴人或被害人對於判決如有不服具備理由請求檢察官上訴者，其上訴期間之計算係
以檢察官收受判決正本之日為準。
                                    法院書記官  林  怡  吟
中      華      民      國      九十四      年      一    月    二十    日
